【裁判字號】    90,易,825
【裁判日期】    901228
【裁判案由】    妨害名譽
【裁判全文】
臺灣新竹地方法院刑事判決                            九十年度易字第八二五號
    公  訴  人  臺灣新竹地方法院檢察署檢察官
    被      告  甲○○
     （現改名為陳欉元）
右列被告因妨害名譽案件，經檢察官聲請以簡易判決處刑（九十年度偵字第二一五號
），本院改以通常程序判決如左：
    主  文
甲○○公然侮辱人，處罰金陸佰元，如易服勞役以參佰元折算壹日。
    事  實
一、甲○○（現改名為陳欉元）與丙○○二人素不相識，民國八十九年九月十日下午
    四時許，各自駕車至國道三號高速公路關西服務區休息時，因甲○○認為丙○○
    任意使用兒童遊樂器材，極易使該器材損壞，遂上前規勸丙○○，引起彭鑒明之
    不悅，甲○○並延請路過之警員處理此事，惟該警員並未加以處理，而當時在場
    之彭鑒明家人則因此與甲○○發生口角，甲○○竟在不特定人得以共見共聞之情
    況下，辱罵彭鑒明「他媽的，你這樣怎麼教小孩」，而公然侮辱彭鑒明。嗣彭鑒
    明即基於傷害人之身體之犯意，將甲○○推到在地並以腳踹甲○○之身體，使甲○○受有臉部外傷、雙手前臂多處擦挫傷、右膝及右下肢多處擦挫傷及左下肢多
    處擦挫傷等傷勢、近視眼鏡亦被打落在地，甲○○一時情急，伸手揮拳欲推開丙○○，但不慎打到丙○○之鼻樑，導致丙○○受有鼻樑裂傷一公分併鼻骨骨折之
    傷害（甲○○與彭鑒明各犯傷害部分業經公訴人另行起訴及判決確定）。
二、案經彭鑒明訴由台灣新竹地方法院檢察署檢察官聲請以簡易判決處刑。
    理  由
一、本件被告被訴公然侮辱罪一節，公訴人於八十九年偵字第五一三六號聲請簡易判
    決處刑書中，固曾認為此部份犯罪不能證明而不另為不起訴之處分，然公訴人既
    未為正式之不起訴處分，自不生不起訴處分之效力，嗣告訴人再行告訴，公訴人
    續為偵查並以九十年度偵字第二一五號聲請簡易判決處刑，於法尚無違誤，合先
    敘明。
二、訊據被告甲○○於偵查中坦承確於右開時、地與告訴人丙○○及其家人發生口角
    爭執，進而在不特定人得以共見共聞之情況下，辱罵彭鑒明「他媽的，你這樣怎
    麼教小孩」，於本案審理時則改稱「他媽的」係口頭禪云云，惟上開事實已據告
    訴人彭鑒明指訴綦詳，並經證人乙○○結證在卷，而「他媽的」一詞含有貶損他
    人社會評價、使人難堪之語意，且如前述，被告與告訴人彭鑒明已因遊樂器材之
    使用發生爭執，足見被告所言「他媽的，你這樣怎麼教小孩」係不滿告訴人彭鑒
    明之行為而有意出言侮辱，實非僅一般之口頭禪，是其辯解，尚不足採。本件事
    證明確，被告犯行堪以認定，應予依法論科。
三、核被告所為，係犯刑法第三百零九條第一項之公然侮辱罪。爰審酌被告係出於「
    多管閒事」而好心規勸告訴人丙○○，詎料竟發生本件公然侮辱事實，犯罪手段
    尚屬平和，以及犯罪時所受之刺激暨犯罪所生之損害、犯罪後態度等一情狀，量
    處如主文所示之刑，並諭知易服勞役之折算標準，以資懲儆。
四、至於公訴意旨所稱被告在右揭時地猶以三字經「幹你娘」公然辱罵告訴人彭鑒明
    部分，訊之被告已堅決否認，雖告訴人彭鑒明對此指訴歷歷，且證人乙○○亦結
    證在卷，惟告訴人之指訴本係以使被告入罪為目的，尚不得以其指訴為認定被告
    犯罪之唯一證據，實務上已迭著有明例；而證人乙○○係告訴人彭鑒明之姊，於
    本院審理時並自承其亦參與當時之口角爭執，是其所陳被告另口出三字經「幹你
    娘」云云，容或有誇大之處，尚不足取。惟此部份與被告前開有罪部分乃事實上
    一罪之關係，爰不另為無罪之諭知，併敘明之。
據上論斷，應依刑事訴訟法第四百五十二條、第二百九十九條第一項前段，刑法第三
百零九條第一項、第四十二條第二項，罰金罰鍰提高標準條例第一條前段、第二條，
判決如主文。
本案經檢察官蕭斌志到庭執行職務。
中      華      民      國      九十      年    十二    月    二十八    日
                                臺灣新竹地方法院刑事第一庭
                                    法  官  李  珮  瑜
右正本證明與原本無異。
如不服本判決，應於判決送達後十日內向本院提出上訴狀（應附繕本），上訴於臺灣
高等法院。
                                    書記官  龔  紀  亞
中      華      民      國      九十      年    十二    月    二十八    日
附錄本案論罪科刑法條全文：
中華民國刑法第三百零九條第一項
公然侮辱人者，處拘役或三百元以下之罰金。


司法院資訊處製作；財團法人民間司法改革基金會備份。
